【裁判字號】    99,易,997
【裁判日期】    990524
【裁判案由】    毒品危害防制條例
【裁判全文】
臺灣臺北地方法院刑事判決               99年度易字第997號
公  訴  人  臺灣臺北地方法院檢察署檢察官
被      告  甲○○
上列被告因違反毒品危害防制條例案件，經檢察官起公訴（99年
度毒偵字第692 號），被告於準備程序中就被訴事實為有罪之陳
述，經裁定改用簡式審判程序，本院判決如下：
    主  文
甲○○施用第二級毒品，累犯，處有期徒刑伍月，如易科罰金，
以新臺幣壹仟元折算壹日。扣案含第二級毒品甲基安非他命殘渣
之殘渣袋貳個（內含之殘渣均無法析離、秤重），均沒收銷燬之
。
    事  實
一、甲○○前因施用毒品案件，經本院以92年度毒聲字第205 號
    裁定送臺灣臺北看守所附設勒戒處所觀察、勒戒後，認無繼
    續施用毒品之傾向，於民國92年4 月14日執行完畢出所，並
    經臺灣臺北地方法院檢察署以91年度毒偵字第2028號不起訴
    處分確定。另因持有毒品之違反毒品危害防制條例案件，經
    本院以97年度簡字第415 號判決，判處有期徒刑3 月確定。
    又因於96年11月1 日、10日先後施用毒品而違反毒品危害防
    制條例案件，經本院以97年度易字第113 號判決，分別判處
    有期徒刑3 月、3 月，並定應執行有期徒刑5 月確定。復再
    因於97年1 月24日、25日、同年2 月1 日，先後施用毒品而
    違反毒品危害防制條例案件，經本院以97年度訴字第546 號
    判決，分別判處有期徒刑3 月、3 月、3 月，並定應執行有
    期徒刑7 月確定。而上開案件嗣經本院於以97年度聲字第17
    01號裁定應執行有期徒刑1 年2 月確定。嗣另因於97年5 月
    底某日施用毒品案件，經本院以97年度簡字第3977號判決判
    處有期徒刑3 月確定，並與前揭所定應執行刑有期徒刑1 年
    2 月部分接續執行，業於98年6 月25日縮短刑期假釋出監，
    並於98年10月13日假釋期滿，假釋未經撤銷而視為執行完畢
    。詎仍不知悔改，復基於施用第2 級毒品甲基安非他命之犯
    意，於99年2 月4 日晚間21時許，在位在臺北縣新店市○○
    路○ 段266 號之住處，施用第2 級毒品甲基安非他命1 次。
    嗣於99年2 月5 日晚間22時15分許，在臺北縣新店市○○路
    ○ 段266 號住處為警持本院所核發之搜索票查獲，並扣得前
    開施用毒品行為完成後所剩餘之含有毒品殘渣袋2 個（內含
    第2 級毒品甲基安非他命殘渣無法析離、無法秤重）。
二、案經臺北市政府警察局信義分局報告臺灣臺北地方法院檢察
    署檢察官偵查起訴，嗣於本院準備程序進行中，甲○○就被
    訴事實為有罪之陳述，經裁定改行簡式審判程序。
    理  由
一、上開犯罪事實業據被告甲○○坦承不諱（見本院卷第28頁反
    面），且經將其於上開時、地為警查獲後，經警對其所採得
    之尿液送交鑑驗結果，確呈甲基安非他命類陽性反應，此有
    臺灣尖端生技醫藥股份有限公司99年2 月12日濫用藥物檢驗
    報告1 份（見臺灣臺北地方法院檢察署99年度毒偵字第692
    號偵查卷，下稱偵卷第42頁）、臺北市政府警察局偵辦毒品
    案件尿液檢驗委驗單1 紙（見偵卷第43頁）及扣案之毒品殘
    渣袋2 個（見本院卷第25頁）、毒品初步檢驗報告單1 紙（
    見偵卷第24頁）在卷可憑，足證被告任意性自白與事實相符
    ，事證明確，犯行堪以認定，應予依法論科。
二、按92年7 月9 日新修正之毒品危害防制條例刪除2 犯及3 犯
    之規定，一改修法前繁雜之處遇程序，僅將施用毒品者簡化
    區分為初犯、再犯，並認施用毒品者係屬病患性犯人，以觀
    察、勒戒戒除其身癮，並以強制戒治去除其心癮。經觀察、
    勒戒或強制戒治執行完畢釋放後，若係5 年後再犯該條例第
    10 條 施用毒品罪者，與同條例第20條第1 項、第2 項關於
    「初犯」之處理方式相同，檢察官應先聲請法院裁定令被告
    入勒戒處所觀察、勒戒，並視有無繼續施用毒品傾向，決定
    應予釋放、為不起訴之處分，或應聲請法院裁定令入勒戒處
    所強制戒治；若係5 年內「再犯」同條例第10條施用毒品罪
    者，依同條例第23條第2 項規定，檢察官則應依法追訴。觀
    諸該條例第20條第3 項之修正理由：「觀察、勒戒或強制戒
    治5 年後再犯者，顯見前所實施之觀察、勒戒或強制戒治已
    足以遮斷其施用毒品之癮，為期自新及協助其戒除毒癮，對
    此5年 後再犯者，爰明定仍適用初犯之規定，先經觀察、勒
    戒、強制戒治之程序。」及同條例第23條第2 項之修正理由
    ：「為配合簡化施用毒品犯之刑事處遇程序，並鑑於經觀察
    、勒戒或強制戒治執行完畢釋放後5 年內再犯者，其再犯率
    甚高，原據以實施之觀察、勒戒及強制戒治既已無法收其實
    效，自應施以刑事處遇。」，顯然如施用毒品者係前經觀察
    、勒戒或強制戒治等治療程序執行完畢5 年後，始再施用毒
    品之「初犯」，因前所執行之觀察、勒戒或強制戒治已足收
    戒除毒癮之效，自應重新執行觀察、勒戒或強制戒治等治療
    程序，並於治療程序執行完畢後，由檢察官為不起訴處分，
    毋庸對之追訴處罰；反之，在「再犯」之情形，因其先前所
    為治療程序顯未能收戒斷毒癮之效，且考量施用毒品者之再
    犯率偏高，乃簡化其刑事處遇程序，而逕予追訴處罰，不再
    施以治療程序。參酌上開立法理由，修正毒品危害防制條例
    就施用毒品者，祇於「初犯」及「5 年後再犯」二種情形，
    有其追訴條件之限制，即須於初犯經觀察、勒戒或強制戒治
    釋放後，5 年內均無施用毒品之行為，始能認其前所實施之
    觀察、勒戒或強制戒治已足遮斷毒癮，而得於5 年後再犯時
    ，再予適用初犯之規定，重行觀察、勒戒等程序。倘5 年內
    已經再犯，被依法追訴處罰，縱其第3 次（或第3 次以上）
    施用毒品之時間在初犯釋放5 年以後，即與「5 年後再犯」
    之情形有別，且因已於「5 年內再犯」，顯見其再犯率甚高
    ，原實施觀察、勒戒或強制戒治，已無法收其實效，而無5
    年戒斷期之存在，自無再經觀察、勒戒及強制戒治之必要，
    應由檢察官逕行起訴，始符新法修正之本旨。是被告曾因施
    用毒品案件，經本院以92年度毒聲字第205 號裁定送臺灣臺
    北看守所附設勒戒處所觀察、勒戒後，認無繼續施用毒品之
    傾向，於92年4 月14日執行完畢出所。又因於96年11月1 日
    、10日先後施用毒品而違反毒品危害防制條例案件，經本院
    以97年度易字第113 號判決，分別判處有期徒刑3 月、3 月
    ，並定應執行有期徒刑5 月確定。復再因於97年1 月24日、
    25日、同年2 月1 日，先後施用毒品而違反毒品危害防制條
    例案件，經本院以97年度訴字第546 號判決，分別判處有期
    徒刑3 月、3 月、3 月，並定應執行有期徒刑7 月確定。嗣
    另因於97年5 月底某日施用毒品案件，經本院以97年度簡字
    第3977號判決判處有期徒刑3 月確定等情，有臺灣高等法院
    被告前案紀錄表1 份附卷可考（見本院卷第4 頁至第20頁）
    ，被告於上開觀察、勒戒程序執行完畢後，既曾於5 年內即
    96年間、97年間分別為上開施用毒品之犯行，並經判刑確定
    ，是本次被告再犯毒品危害防制條例第10條之罪，自非屬毒
    品危害防制條例第20條第3 項所定「再犯」之情形，而應依
    法追訴，附此敘明。
三、按施用甲基安非他命後會影響記憶能力及自主神經系統，判
    斷力及意志力亦均受限制，甚至引起精神錯亂，抑制呼吸，
    並具有成癮性、濫用性，戒解不易，嚴重戕害人之身心健康
    ，危害社會，故依據毒品危害防制條例第2 條第2 項第2 款
    列為第2 級毒品，不得非法施用、持有。是核被告所為，係
    犯毒品危害防制條例第10條第2 項之施用第2 級毒品罪。被
    告持有第2 級毒品之低度行為，為施用第2 級毒品之高度行
    為所吸收，不另論罪。查被告曾因持有毒品之違反毒品危害
    防制條例案件，經本院以97年度簡字第415 號判決，判處有
    期徒刑3 月確定。又因於96年11月1 日、10日先後施用毒品
    而違反毒品危害防制條例案件，經本院以97年度易字第113
    號判決，分別判處有期徒刑3 月、3 月，並定應執行有期徒
    刑5 月確定。復再因於97年1 月24日、25日、同年2 月1 日
    ，先後施用毒品而違反毒品危害防制條例案件，經本院以97
    年度訴字第546 號判決，分別判處有期徒刑3 月、3 月、3
    月，並定應執行有期徒刑7 月確定。而上開案件嗣經本院於
    以97年度聲字第1701號裁定應執行有期徒刑1 年2 月確定。
    嗣另因97年5 月底某日施用毒品案件，經本院以97年度簡字
    第3977號判決判處有期徒刑3 月確定，並與前揭所定應執行
    刑有期徒刑1 年2 月部分接續執行，業於98年6 月25日縮短
    刑期假釋出監，並於98年10月13日假釋期滿，假釋未經撤銷
    而視為執行完畢等情，有前開臺灣高等法院被告前案紀錄表
    1 份在卷足徵，是被告於前次有期徒刑之執行完畢後，5 年
    以內故意再犯本件有期徒刑以上之罪，為累犯，應依刑法第
    47條第1 項之規定，加重其刑。爰審酌被告前因違反毒品危
    害防制條例之施用毒品案件，經觀察、勒戒程序及刑罰執行
    完畢後，仍不知戒除，又於上開時、地施用第2 級毒品、施
    用為自戕行為、所生危害尚非過大，惟因被告事後坦承犯行
    ，是其犯後態度堪稱良好等一切情狀，量處如主文所示之刑
    ，並諭知易科罰金之標準。此外，扣案殘渣袋2 個，係被告
    所有、保存毒品以供施用第2 級毒品所用之物，內含第2 級
    毒品甲基安非他命殘渣無法析離，且無法秤重，業如前述，
    應依毒品危害防制條例第18條第1 項前段規定，併予宣告沒
    收銷燬之。
四、據上論斷，依刑事訴訟法第284 條之1 、第273 條之1 第1
    項、第299 條第1 項前段，毒品危害防制條例第10條第2 項
    、第18條第1 項，刑法第11條、第47條第1 項、第41條第1
    項前段，判決如主文。
本案經檢察官楊婉鈺到庭執行職務。
中    華    民    國    99    年    5     月    24    日
                  刑事第十七庭法  官  葉力旗
上正本證明與原本無異。
如不服本判決，應於判決送達後10日內向本院提出上訴狀 (應抄
附繕本)。
                              書記官    林碧華
中    華    民    國    99    年    5    月     24    日
附錄本案論罪科刑所依據之法條：
毒品危害防制條例第10條
施用第1級毒品者，處6 月以上5 年以下有期徒刑。
施用第2級毒品者，處3 年以下有期徒刑。

司法院資訊處製作；財團法人民間司法改革基金會備份。
